臺灣臺中地方法院臺中簡易庭小額民事判決
111年度中小字第3475號
原      告  和泰產物保險股份有限公司

法定代理人  顏思齊  


訴訟代理人  莊子賢律師
被      告  李垂欣  

上列當事人間請求侵權行為損害賠償（交通）事件，本院於民國
111年9月23日言詞辯論終結，判決如下：
    主      文
一、被告應給付原告新臺幣47,230元，及自民國111年8月25日起
    至清償日止，按週年利率百分之5計算之利息。
二、原告其餘之訴駁回。
三、訴訟費用新臺幣1,000元，其中由被告負擔新臺幣642元，餘
    由原告負擔。
四、本判決原告勝訴部分得假執行。 
    事實及理由
壹、程序事項：
    本件被告經合法通知，未於最後言詞辯論期日到場，核無民
    事訴訟法第386條所列各款情形，爰依原告之聲請，由其一
    造辯論而為判決。
貳、實體事項：
一、原告主張：被告於民國109年8月11日駕駛車牌號碼000-0000
    號自用小客車，行經臺中市○區○○路000號前，因未注意車前
    狀況之過失，致撞損由原告承保之訴外人陳國賓所有，由訴
    外人陳政佑駕駛之車牌號碼000-0000號自用小客車（下稱系
    爭車輛），系爭車輛受損送修支出修理費新臺幣（下同）73
    ,558元（工資10,529元、零件48,430元、烤漆14,599元），
    原告已依保險契約悉數理賠，爰依保險代位及侵權行為法律
    關係，提起本件訴訟等語，並聲明：被告應給付原告73,558
    元及自起訴狀繕本送達翌日起至清償日止，按週年利率5%計
    算之利息。
二、被告經合法通知未於言詞辯論期日到場，亦未提出書狀作何
    聲明或陳述。
三、得心證之理由：
  ㈠原告主張之事實，業據提出與所述相符之行車執照、臺中市
    政府警察局道路交通事故當事人登記聯單、道路交通事故初
    步分析研判表、現場圖、估價單、電子發票證明聯等（見本
    院卷第19至35頁）為證，並經本院依職權向臺中市政府警察
    局第二分局調取道路交通事故現場圖、A3類道路交通事故調
    查報告表、臺中市政府警察局道路交通事故談話記錄表、臺
    中市政府警察局交通事故補充資料表、臺中市政府警察局道
    路交通事故初步分析研判表、舉發違反道路交通管理事件通
    知單及照片（見本院卷第49至64頁）在卷可憑。被告經合法
    通知，未於言詞辯論期日到場，亦未提出準備書狀爭執，依
    本院調查證據之結果，堪認原告主張之事實為真正。
  ㈡按汽車行駛時駕駛人應注意車前狀況及兩車併行之間隔，並
    隨時採取必要之安全措施。道路交通安全規則第94條第3項
    定有明文。被告駕駛車輛上路，本應遵守上開交通規則，而
    依當時情狀並無不能注意之情形，竟疏未注意車前狀況因而
    碰撞同向行駛於前方之系爭車輛，並導致系爭車輛受有損害
    ，其行為與系爭車輛所受損害間自有相當因果關係，應就系
    爭車輛所受損害負賠償責任甚明。
  ㈢又按因故意或過失不法侵害他人之權利者，負損害賠償責任
    ，且不法毀損他人之物者，應向被害人賠償其物因毀損所減
    少之價額，民法第184條第1項前段、第196條分別定有明文
    。又所謂請求賠償物被毀損所減少之價額，得以修復費用為
    估定標準，但以必要者為限，例如修理材料以新品換舊品，
    應予折舊（最高法院77年度第9次民事庭會議決議同此意旨
    ）。本件事故之發生係因被告之過失所致，並致原告所承保
    之系爭車輛受損，而原告業已賠付系爭車輛上開修復費用，
    均如前述，原告自得依據上開規定請求被告負賠償責任。惟
    系爭車輛之零件修理部分既係以新零件更換被損之舊零件，
    依據前揭說明，即非屬必要費用而應予以折舊。查：系爭車
    輛之修復費用共73,558元，其中工資及烤漆合計25,128元，
    零件則為48,430元，有原告提出之電子發票證明聯及估價單
    為證；依行政院所頒「固定資產耐用年數表」及「固定資產
    折舊率表」之規定，小客車之耐用年數為5年，依定率遞減
    法每年折舊369/1000，另依營利事業所得稅查核準則第95條
    第6項規定「固定資產提列折舊採用定律遞減法者，以1年為
    計算單位，其使用期間未滿1年者，按實際使用之月數相當
    於全年之比例計算之，不滿1月者，以月計。」。系爭車輛
    為107年11月間出廠，此有原告所提之汽車行車執照影本1紙
    （見本院卷第25頁）可佐，參照民法第124條規定意旨，推
    定其出廠日期為107年11月15日，是系爭車輛自出廠至本件
    事故發生之109年8月11日止，使用期間為1年8月餘，依前揭
    說明，應以使用1年9月計算折舊，經以上開方式計算結果，
    扣除折舊後之零件費用為22,102元（詳如附表之計算式），
    而工資及烤漆費用部分不生折舊問題，是系爭車輛修復之必
    要費用為47,230元（計算式：22,102元＋25,128元＝47,230元
    ）。
  ㈣再按損害賠償祇應填補被害人實際損害，保險人代位被害人
    請求損害賠償時，依保險法第53條第1項規定，如其損害額
    超過或等於保險人已給付之賠償金額，固得就其賠償之範圍
    ，代位請求賠償，如其損害額小於保險人已給付之賠償金額
    ，則保險人所得代位請求者，應祇以該損害額為限（最高法
    院65年台上字第2908號裁判要旨參照）。查本件原告因承保
    之系爭車輛遭被告過失不法毀損，固已給付賠償金額73,558
    元，然因訴外人陳國賓就系爭車輛實際得向被告請求賠償之
    損害額為47,230元，則原告得代位請求被告賠償之金額，亦
    僅以上開金額為限。
  ㈤末按給付有確定期限者，債務人自期限屆滿時起，負遲延責
    任。給付無確定期限者，債務人於債權人得請求給付時，經
    其催告而未為給付，自受催告時起，負遲延責任。其經債權
    人起訴而送達訴狀，或依督促程序送達支付命令，或為其他
    相類之行為者，與催告有同一之效力；又遲延之債務，以支
    付金錢為標的者，債權人得請求依法定利率計算之遲延利息
    。但約定利率較高者，仍從其約定利率；應付利息之債務，
    其利率未經約定，亦無法律可據者，週年利率為5%，民法第
    229條第1、2項、第233條第1項及第203條分別定有明文。原
    告對被告之侵權行為損害賠償之債權，核屬無確定期限之給
    付，既經原告起訴請求而送達訴狀，被告迄未給付，依法應
    負遲延責任。從而，原告請求被告自起訴狀繕本送達之翌日
    即111年8月25日（送達證書見本院卷第73頁）起至清償日止
    ，給付按法定利率計算之遲延利息，自無不合。
四、綜上所述，原告依侵權行為及保險代位之規定，請求被告給
    付47,230元，及自111年8月25日起至清償日止，按週年利率
    5%計算之遲延利息，為有理由，應予准許。逾此數額之請求
    ，則無理由，應予駁回。
五、本件係適用小額訴訟程序所為被告敗訴之判決，依民事訴訟
    法第436條之20規定，就原告勝訴部分，應依職權宣告假執
    行。
六、本件訴訟費用額依民事訴訟法第436條之19第1項確定為1,00
    0元，並依同法第79條，命由被告負擔643元，其餘由原告負
    擔。
中　　華　　民　　國　　111 　年　　9 　　月　　30　　日
                        臺灣臺中地方法院臺中簡易庭
                            法　官　張清洲
以上為正本，係照原本作成。
如不服本判決，應於送達後20日內，以判決違背法令為理由，向
本院提出上訴狀並表明上訴理由（上訴理由應表明一、原判決所
違背之法令及其具體內容；二、依訴訟資料可認為原判決有違背
法令之具體事實），如於本判決宣示後送達前提起上訴者，應於
判決送達後20日內補提上訴理由書（須附繕本）。並應繳納上訴
費新臺幣壹仟伍佰元，如未繳納，依民事訴訟法施行法第9 條之
規定，認當事人明知上訴要件有欠缺，逕以裁定駁回其上訴。
中　　華　　民　　國　　111 　年　　9 　　月　　30　　日
                            書記官  陳慧津
附表
-----
折舊時間           金額
第1年折舊值        48,430×0.369=17,871
第1年折舊後價值    48,430-17,871=30,559
第2年折舊值        30,559×0.369×(9/12)=8,457
第2年折舊後價值    30,559-8,457=22,102